【裁判字號】    95,交聲,274
【裁判日期】    950816
【裁判案由】    違反道路交通管理處罰條例聲明異議
【裁判全文】
臺灣士林地方法院交通事件裁定         95年度交聲字第274號
原處分機關  臺北市交通事件裁決所
異  議  人
即受處分人  丙○○
    （原名：劉玉芳）住臺北市○○區○○街8 巷5 弄39號2 樓
上列異議人即受處分人因違反道路交通管理處罰條例案件，對於
臺北市交通事件裁決所中華民國95年3 月16日所為之處分（原處
分案號：北市裁二字第裁22-A1A113151號）聲明異議，本院裁定
如下：
    主  文
原處分撤銷。
丙○○不罰。
    理  由
一、原處分意旨略以：異議人即受處分人丙○○（原名：劉玉芳
    ）於民國94年12月23日8 時22分許，駕駛車牌號碼SDF-770
    號輕機車，自台北市○○○路○ 段外側車道由東往西方向行
    駛，在行經台北市○○○路與新東街口之行人穿越道時，遇
    有行人穿越而違規不暫停讓該行人先行通過，其前車頭與由
    東新街北往南行走在行人穿越道上之行人乙○身體撞及而肇
    事，致乙○受有左手撕裂傷、臀部挫傷、右腳踝挫傷等輕傷
    ，經警舉發「行人穿越道有行人通行，不暫停讓行人先行」
    、「違反道路交通安全規則因而肇事致人受傷。」之交通違
    規，爰依道路交通管理處罰條例第44條第1 項第2 款及同條
    例第61條第3 項第1 款之規定，裁處異議人罰鍰新臺幣（下
    同）1, 200元，並依同條例第63條第1 項第1 款之規定，記
    違規點數3 點（原處分雖已援引同條例第61條第3 項之規定
    ，惟處罰主文並未依該規定諭知吊扣駕駛執照之處分）。
二、異議人聲明異議意旨略以：案發當日，伊駕駛機車沿民生東
    路由東向西方向行駛，在行經民生東路與新東街交岔路口時
    ，因路口燈號為綠燈，伊減速慢行通過行人穿越道後，乙○
    突由停放路旁車輛之前方闖紅燈走入伊車道欲穿越馬路，伊
    查覺時，距乙○僅4 、5 公尺，因閃避不及，機車右手把及
    右後視鏡乃擦撞乙○手部，因而發生事故。本件車禍係肇因
    於乙○違規闖越馬路，伊並無違規，原處分所為認定與事實
    不符，實難甘服等語。
三、本院查：
(一)異議人於前揭時間駕駛車號SDF-770 號輕機車，於行至台北
    市○○○路與新東街口時，與欲由北往南穿越馬路之行人乙
    ○發生擦撞，乙○因而受有輕傷等情，業據異議人自承在卷
    ，並有道路交通事故現場圖、補充資料表、談話紀錄表等件
    附卷可稽，應甚明確，堪認屬實。
(二)異議人雖於本院審理中辯稱伊係通過行人穿越道後，才撞擊
    行人乙○云云（意指乙○並未行走行人穿越道）。然查，異
    議人於本件車禍事故甫發生而為警偵詢時，即已供承案發時
    ，乙○係沿行人穿越道由北往南而來乙情在卷（見卷附異議
    人談話紀錄表），證人乙○於本審理時，亦證稱伊係行走在
    行人穿越道上，遭異議人駕駛機車撞擊等語明確（見本院95
    年6 月14日審理筆錄第6 頁），又訊之本件事故發生時之在
    場路人甲○○，其於本院審理時具結證稱：案發當天，伊正
    欲進入郵局，因聽到聲響便回頭看，發現一名女機車騎士即
    本件異議人已人車倒在地上，倒地位置是在人行道與郵局中
    間，比較偏向人行道處等語明確（見同上本院審理筆錄），
    核證人甲○○與異議人、行人乙○素不相識，係因偶然目擊
    車禍而到庭作證，與本件車禍事故肇事責任之判定亦無利害
    關係，其證詞自屬客觀可信，而參酌證人甲○○所證稱異議
    人於車禍後之倒地位置係在接近行人穿越道乙情，並佐以機
    車於行進中倒地，因慣性作用而勢必繼續向前滑行一段距離
    之常理，堪認上開異議人於警詢及被害人乙○於本院審理時
    ，一致供證稱本件車禍發生時，乙○係行走在行人穿越道乙
    情，應屬實情，至異議人於本院審理時所稱通過行人穿越道
    後，始撞擊乙○之辯，無足採信。
(三)又查，異議人自案發後，即一貫辯稱乙○係於紅燈時違規闖
    越馬路，於本院審理並辯稱：車禍發生後，乙○隨即過馬路
    離去，是伊上前拉住乙○，要其留下，表示要報警等語；至
    被害人乙○則矢口否認有何於紅燈闖越馬路之違規情事，並
    到院具結證稱：案發時，伊係站在紅磚道上等候，俟燈號轉
    綠後，才開始行走行人穿越道通過馬路等語。經查，證人乙
    ○於甫案發後之警詢時，證稱伊在燈號轉綠前，即先進入路
    口行人穿越道上等候等語（見卷附乙○談話紀錄表），核與
    其在本院審理時證稱案發時其係在紅磚道上等候紅燈乙節，
    出入甚大，苟其確有於穿越馬路前停等紅燈之情事，應不致
    有上開陳述出入；又查，被害人乙○遭異議人撞擊後，並未
    留在現場，反逕自繼續穿越馬路離去，嗣遭異議人拉住，異
    議人並表示要找警察乙情，業據乙○於本院審理時證實無訛
    ，證人甲○○亦到院證稱：其伊因聽聞聲響而回頭看時，發
    現有2 人倒地，其中1 名是老先生，另1 名則是異議人，該
    名老先生很快從地上爬起並跑掉，伊便上前將異議人扶起，
    異議人請伊幫忙看車子，之後便往對向車道去追該名老先生
    等語在卷（均見同上本院審理筆錄），足認異議人辯稱；車
    禍發生後，係伊主動追上前，將離去現場之乙○拉住，並表
    示要報警等語，應屬可信，而衡情倘乙○確係於綠燈穿越馬
    路時，遭違規闖越紅燈之異議人撞擊成傷，豈有於事故發生
    後，不留待現場與異議人理論賠償或和解事宜，反逕自離去
    之理，又異議人果因闖越紅燈而肇事，應當自知理虧，又豈
    有見被害人已自行離開現場，反上前追攔被害人，並向其表
    示欲報警處理之可能。是以，綜上各情互參以析，異議人辯
    稱本件事故係因證人乙○闖越紅燈所致乙節，當非無據，應
    可採信。
(四)再查，「汽車行近行人穿越道時，應減速慢行，遇有行人穿
    越時，無論有無交通警察指揮或號誌指示，均應暫停讓行人
    優先通過。」，道路交通規則第103 條固定有明文，然仍以
    行人沿行人穿越道穿越馬路之行為，為汽車駕駛人所得預見
    ，並能採取暫停讓行人優先通過之措施，方能依上開交通規
    則科以駕駛人「停讓行人優先通行」之責，否則若行人不注
    意道路上通行之車輛，任意疾行穿越馬路，甚至違反交通號
    誌穿越馬路，致汽車駕駛人無法及時反應而撞及行人，仍科
    駕駛人違反前揭規則之責，對於汽車駕駛人而言，未免過苛
    。查本件案發地點為速限每小時50公里之市區道路，異議人
    於警詢中即供承案發時之車速為每小時40公里，而由上開認
    定異議人人車倒地處接近撞擊點之行人穿越道，且無證據證
    明其有超速行駛之情事觀之，異議人所稱案發時之車速，非
    不可採，而以該等低於速限車速，自難認其於案發時並無減
    速慢行；又本件車禍事故肇因於乙○違規闖紅燈穿越路口，
    已如前述，而異議人原可信賴乙○遵守交通規則，等候綠燈
    通行，參以，乙○於本院審理中，明確證稱伊甫行走4 、5
    步，即遭異議人撞擊等語在卷，足認異議人辯稱其因突見乙
    ○違規闖越馬路，因不及閃避而發生撞擊之辯，應屬可信，
    而依此情形，揆諸前開說明，自難認異議人有充足之時間可
    暫停車輛禮讓行人通過，從而，亦無從科以異議人應依前揭
    規定禮讓行人先行通過之責。
四、綜上所述，本件尚難認異議人有違反行近行人穿越道，不禮
    讓行人先行通過之交通違規行為，原處分機關未予詳查，遽
    予裁罰，尚有未洽。本件異議為有理由，原處分應予撤銷，
    另諭知受處分人不罰。
據上論斷，應依道路交通案件處理辦法第20條，裁定如主文。
中    華    民    國    95    年    8     月    16    日
                  交通法庭法  官  吳祚丞
以上正本證明與原本無異。
如不服本裁定，應於裁定送達後5 日內，向本院提出抗告狀。
                          書記官  林立原
中    華    民    國    95    年    8     月    25    日


司法院資訊處製作；財團法人民間司法改革基金會備份。
